臺灣高等法院民事判決
111年度重上字第239號
上  訴  人  吳玲玲  
            石國    
共      同
訴訟代理人  周志安律師
被  上訴人  李如卿  

上列當事人間請求返還借款事件，上訴人對於中華民國110年11
月23日臺灣新北地方法院110年度重訴字第342號第一審判決提起
上訴，本院於111年6月1日言詞辯論終結，判決如下：
    主      文
上訴駁回。
第二審訴訟費用由上訴人連帶負擔。　　
    事實及理由
壹、程序方面：
    按民法第275條規定連帶債務人中之一人受確定判決，而其
    判決非基於該債務人之個人關係者，為他債務人之利益亦生
    效力，故債權人以各連帶債務人為共同被告提起給付之訴，
    被告一人提出非基於其個人關係之抗辯有理由者，對於被告
    各人即屬必須合一確定，自應適用民事訴訟法第56條第1項
    之規定（最高法院33年上字第4810號判例參照）。是債權人
    以連帶債務人全體或數人為共同被告提起給付之訴，經債務
    人中之一人以非基於個人關係之抗辯提起上訴者，須經法院
    認有理由時，對於該訴訟程序中之全體債務人始須合一確定
    ，而有民事訴訟法第56條第1項規定之適用。查被上訴人於
    原審以上訴人吳玲玲、石國（合稱上訴人，分稱姓名）及嘉
    明工業有限公司（下稱嘉明公司）為共同被告，依借款、連
    帶保證及票款關係，請求上訴人及嘉明公司連帶給付新臺幣
    （下同）2,400萬元本息，原審就上訴人部分為被上訴人全
    部勝訴，就嘉明公司部分為被上訴人一部勝敗之判決（被上
    訴人未就敗訴部分聲明不服，非本院審理範圍）。上訴人就
    其敗訴部分聲明不服，提起上訴，固提出非基於其個人關係
    之抗辯，惟經本院審認為無理由（詳後述），依上開說明，
    其上訴效力自不及於嘉明公司。
貳、實體方面：
一、被上訴人主張：上訴人於民國102年4月至106年10月間陸續
    向伊借款，伊授權配偶謝榮謀匯款至上訴人指定之帳戶以為
    借款之交付（明細詳見附表）。兩造於107年12月間進行結
    算，確認借款金額為2,808萬元，乃由吳玲玲為借用人、石
    國為連帶保證人，與伊在同年月26日簽訂借貸契約書（下稱
    系爭契約書），約定借貸期間自107年12月26日至109年12月
    25日，利息每月224,600元（即月息0.8%）。詎前揭借款屆
    期後，吳玲玲結欠2,400萬元未償（下稱系爭借款），爰依
    系爭契約書之約定，請求上訴人連帶給付2,400萬元，並加
    給自110年1月1日起按月息0.8%計算之利息等語（未繫屬本
    院部分，不予贅述）。並於本院答辯聲明：上訴駁回。
二、上訴人抗辯：系爭借款中之1,000萬元（即附表編號⒈所示款
    項），係謝榮謀購買訴外人安捷企業有限公司（下稱安捷公
    司）股份50萬股（下稱系爭股份）之價金，並非借款；且該
    1,000萬元係匯款至安捷公司，並未交付予吳玲玲，兩造就
    該1,000萬元並未成立消費借貸契約，被上訴人無權請求伊
    等連帶返還該1,000萬元本息。退步言之，縱認兩造就該1,0
    00萬元之真意為借款，系爭股份僅為借款之擔保，伊等亦得
    主張同時履行抗辯權，請求被上訴人在伊等清償該1,000萬
    元之同時，將安捷公司股份519,000股（含系爭股份及股票
    股利19,000股）移轉登記予吳玲玲等語。並於本院上訴聲明
    ：㈠原判決不利於上訴人部分廢棄；㈡上開廢棄部分，被上訴
    人在第一審之訴駁回。
三、被上訴人主張上訴人於102年4月至106年10月間陸續向其借
    款，其及配偶謝榮謀已先後交付如附表所示款項；兩造嗣於
    107年12月間進行結算，確認借款金額為2,808萬元，乃由吳
    玲玲為借用人、石國為連帶保證人，與其在同年月26日簽訂
    系爭契約書，約定借貸期間自107年12月26日至109年12月25
    日，利息每月224,600元（即月息0.8%）；吳玲玲於系爭契
    約書約定之借貸期間屆至後，結欠2,400萬元本息等情，業
    據提出匯款文件及系爭契約書（見原審卷第111頁）為證。
    上訴人已自認尚有借款1,400萬元本息未償之事實，惟以前
    揭情詞置辯。本院認上訴人所辯無理，茲析論如下：
　㈠上訴人辯稱附表編號⒈所示1,000萬元，為謝榮謀購買系爭股
    份之價金，乃以吳玲玲與謝榮謀所簽之股票買賣協議書（下
    稱系爭協議書，見原審卷第93-95頁）做為佐證。被上訴人
    則稱安捷公司為上訴人夫妻所經營，系爭股份為該1,000萬
    元借款之擔保，雖登記股東為謝榮謀，但股票係由吳玲玲持
    有並享有配股、配息之股東權益；且系爭協議書實際簽訂日
    為103年6月，當時安捷公司正在辦理現金增資，認購價為每
    股30元，吳玲玲恐系爭股票價值超過1,000萬元借款金額，
    遂要求謝榮謀補簽系爭協議書，並於買回條款約定買回價格
    為每股20元等語（見原審卷第181-183頁），並提出安捷公
    司設立登記資料（見原審卷第77頁），及其於107年間與吳
    玲玲針對系爭股份106年度之股利，如何抵償借款債務之對
    話記錄及計算內容（見原審卷第215-217頁），做為系爭股
    份之股利係由吳玲玲享有之證明。上訴人對被上訴人所舉前
    開證據並無爭執，堪信系爭股份雖登記為謝榮謀所有，但股
    利實際由吳玲玲受領，顯見吳玲玲始為實際享有系爭股份所
    表彰之安捷公司股東權益者，足證被上訴人陳稱系爭股份係
    做為附表編號⒈所示1,000萬元借款之擔保，系爭協議書之內
    容與事實不符等節，均非子虛。
　㈡此外，上訴人業已自認系爭契約書所載2,808萬元借款，實包
    括附表編號⒈所示1,000萬元款項（見本院卷第77頁），而該
    筆款項究為借款或謝榮謀購買系爭股份之價金，上訴人於簽
    署系爭契約書時斷無誤認之可能，兩造既已合意將該筆款項
    納入系爭契約書所載借款，且當被上訴人於簽署系爭契約書
    後，屢向吳玲玲請求還款時，吳玲玲亦從未爭執系爭契約書
    所載借款數額有誤，有雙方之對話記錄可參（見原審卷第21
    9頁），尤徵前述1,000萬元款項，確屬借款無誤，且系爭股
    份確為該筆借款之擔保。上訴人臨訟否認該筆款項為借款，
    及該筆借款已交付之事實，核屬卸責之詞，要難採信。
　㈢綜上，堪認被上訴人主張吳玲玲於系爭契約書所載借貸期間
    屆滿後，結欠2,400萬元本息乙節為真。則被上訴人依系爭
    契約書之約定，請求借用人吳玲玲與連帶保證人石國連帶清
    償2,400萬元，並自110年1月1日起加給按兩造約定借款利率
    月息0.8%計算之利息，即無不合。　
四、上訴人另辯稱其等得主張同時履行抗辯權，於被上訴人將安
    捷公司之股份519,000股（含系爭股份及股票股利19,000股
    ）移轉登記予吳玲玲之同時，始負清償附表編號⒈所示1,000
    萬元借款之義務云云。經查：
　㈠按同時履行之抗辯，乃係基於雙務契約而發生，倘雙方之債
    務，非本於同一之雙務契約而發生，縱令雙方債務在事實上
    有密切之關係，或雙方之債務雖因同一之雙務契約而發生，
    然其一方之給付，與他方之給付，並非立於互為對待給付之
    關係者，均不能發生同時履行之抗辯（最高法院59年台上字
    第850號判例參照）。次按讓與擔保係指為擔保債務人之債
    務，移轉標的物之財產權於擔保權人，使擔保權人於擔保目
    的範圍內，取得擔保物所有權之行為，俟債權清償後，該擔
    保物即應返還於債務人；債務不履行時，債權人得將擔保物
    變賣受償（最高法院110年度台上字第1132號判決參照）。
　㈡系爭股份雖登記為謝榮謀所有，但係由吳玲玲享有該等股份
    所表彰之安捷公司股東權，系爭股份僅係做為前揭1,000萬
    元借款之擔保等情，業經本院認定如前。上訴人既將實際歸
    屬於吳玲玲之系爭股份，登記為謝榮謀所有，俾使謝榮謀於
    擔保目的範圍內，取得系爭股份之所有權，堪認謝榮謀係基
    於讓與擔保契約而取得系爭股份，則須俟上訴人清償該1,00
    0萬元借款後，擔保之目的始告消滅，上訴人方能請求被上
    訴人返還系爭股份。易言之，該1,000萬元借款之清償與系
    爭股份之返還，並非基於同一雙務契約而發生之債務，亦無
    對待給付關係，上訴人自不得以被上訴人未返還系爭股份及
    衍生之股票股利，而拒絕清償該1,000萬元借款，故其所為
    同時履行抗辯，洵無足採。
五、綜上所述，被上訴人依系爭契約書之約定，請求上訴人連帶
    給付2,400萬元，及自110年1月1日起至清償日止，按月息0.
    8%計算之利息，自屬正當，應予准許。從而原審就此為上訴
    人敗訴之判決，並無不合。上訴論旨指摘原判決此部分不當
    ，求予廢棄改判，為無理由，應駁回上訴。
六、本件事證已臻明確，兩造其餘之攻擊或防禦方法及所用之證
    據，經本院斟酌後，認為均不足以影響本判決之結果，爰不
    逐一論列，附此敘明。
七、據上論結，本件上訴為無理由，爰判決如主文。
中　　華　　民　　國　　111 　年　　6 　　月　　15　　日
                  民事第十二庭  
                      審判長法  官  陳秀貞
                            法  官  蔡世芳
                            法  官  陳婷玉

附表：
編號 日期 金額 交付方式 證物 ⒈  102年4月29日 500萬元 謝榮謀匯款至安捷公司帳戶   原審卷第91頁匯款單、第93-95頁股票買賣協議書  102年4月29日 300萬元    102年4月29日 200萬元   ⒉  103年7月7日 500萬元 謝榮謀匯款至吳玲玲帳戶 原審卷第97頁匯款單、第99頁借貸契約書  103年7月7日 300萬元   ⒊  105年12月5日 200萬元 謝榮謀匯款或轉讓至吳玲玲帳戶 原審卷第101-105頁匯款單、取款單  105年12月5日 200萬元    105年12月6日 100萬元    105年12月6日 200萬元 被上訴人匯款至吳玲玲帳戶  ⒋ 106年10月16日 300萬元 謝榮謀匯款至吳玲玲帳戶 原審卷第109頁匯款委託書/取款憑條  合計 2,800萬元   
正本係照原本作成。
如不服本判決，應於收受送達後20日內向本院提出上訴書狀，其
未表明上訴理由者，應於提出上訴後20日內向本院補提理由書狀
（均須按他造當事人之人數附繕本）上訴時應提出委任律師或具
有律師資格之人之委任狀；委任有律師資格者，另應附具律師資
格證書及釋明委任人與受任人有民事訴訟法第466 條之1第1項但
書或第2項所定關係之釋明文書影本。如委任律師提起上訴者，
應一併繳納上訴審裁判費。
中　　華　　民　　國　　111 　年　　6 　　月　　15　　日

　　　　　　　　　　　　　  書記官  陳盈璇